臺灣臺南地方法院刑事判決　　　　　　　　　　　　　九十年度易字第一三三六號
　　公　訴　人　臺灣台南地方法院檢察署檢察官
　　被　　　告　乙○○
　　　　　　　　丙○○○
右列被告等因傷害等案件，經檢察官提起公訴 (九十年度營偵字第六０七號)，本院
判決如左：
    主  文
乙○○公然侮辱人，處拘役貳拾日，如易科罰金，以參佰元折算壹日。又傷害人之身
體，處拘役參拾日，如易科罰金，以參佰元折算壹日。應執行拘役肆拾日，如易科罰
金，以參佰元折算壹日。
丙○○○無罪。
    事  實
一、乙○○於民國九十年三月十六日十七時三十分許，在台南縣北門鄉南鯤鯓廟內，
    巧遇與其有債務糾紛之丙○○○，乙○○因認丙○○○長期積欠款項未還，遂基
    於公然侮辱之意，在不特定人得以共見共聞之前開南鯤鯓廟內，藉詞向神明禱告
    ，而高聲稱：「吃人家的、睡人家的、吃軟飯」等言語，並以此方式，侮辱適在
    旁祈福之丙○○○。丙○○○受辱後，遂與乙○○發生口角，乙○○憤而另行起
    意，基於傷害之故意，徒手毆打丙○○○，致丙○○○受有鼻部二公分╳零點五
    公分擦傷、一公分╳零點五公分瘀血及三公分╳三公分微腫等傷害。
 二、案經丙○○○訴由台南縣警察局學甲分局報告台灣台南地方法院檢察署檢察官
     偵查起訴。
    理  由
壹、被告乙○○有罪部分：
一、訊據被告乙○○於偵審中固均坦承於前揭時地曾說過：「吃人家的、睡人家的、
    吃軟飯」等言語；與告訴人丙○○○發生衝突，其右手曾撞及告訴人丙○○○鼻
    部等情，惟矢口否認涉有公然侮辱及傷害犯行，辯稱：當日係向神明祈福，希望
    神明保佑使債務人歸還債務，並無指名侮辱告訴人丙○○○之意；當日係因告訴
    人丙○○○先行衝向伊站立處，欲行毆打，伊以右手阻擋之際，不慎撞及其鼻部
    ，並非有意傷害告訴人丙○○○云云。經查：
（一）訊據被告乙○○於偵審中均坦承曾於前揭時地說過：「吃人家的、睡人家的、
      吃軟飯」等言語，核與告訴人丙○○○於偵審中所述相符，被告乙○○此部分
      自白與事實相符，堪以採信。又前開「吃人家的、睡人家的、吃軟飯」等言語
      ，在語意上均含有指稱他人於經濟地位上仰賴他人之意，本有貶低他人人格之
      意，況以「吃軟飯」一語指摘男性舉止，在現今社會通念上，仍認為具有嚴重
      貶抑個人獨立人格之意，被告乙○○本係一正常成年男子，當知前開言語加諸
      於告訴人丙○○○，將足以損害告訴人丙○○○之名譽，其以高聲為前開言語
      自有侮辱在旁祈福之告訴人丙○○○之故意。被告乙○○雖辯稱僅係向神明祈
      求其債務人均能歸還債務，並無侮辱之意云云，然觀被告乙○○前開言語已涉
      及對他人人格名譽之攻擊，並非單純向神明祈福禱告，被告乙○○於本院審理
      時，仍據前詞辯解，顯係推諉卸責之詞，當無可採。
（二）右揭被告乙○○傷害告訴人丙○○○等犯罪事實，業據告訴人丙○○○於偵審
      中指訴歷歷，核與證人即當日與告訴人偕同至現場之溫上明珍於本院調查時所
      證相符，並有行政院衛生署台南醫院驗傷證明書一紙在卷可稽，告訴人丙○○
      ○之指訴應堪採信。被告乙○○雖辯稱係告訴人丙○○○先行攻擊，伊欲自衛
      時，右手不慎撞及告訴人鼻部云云，然被告乙○○於警訊中亦自承，當日發生
      衝突之際，告訴人丙○○○欲毆打伊時，經伊閃過後，伊自然反應打一拳等語
      ，復於偵查中供稱：「賴某衝過來打我，打不到我，我出於防衛才還手。」等
      語（參見偵卷第十一頁），依此，被告乙○○出手毆打告訴人丙○○○之際，
      告訴人丙○○○對被告乙○○之攻擊業已落空，被告乙○○已無防禦告訴人丙
      ○○○攻擊之必要，被告乙○○再行出手攻擊告訴人丙○○○，顯係本於報復
      之意，而非欲行正當防衛之意。另參以告訴人丙○○○所受前開傷勢係位於鼻
      部，而非被告乙○○指稱告訴人丙○○○揮拳攻擊之手部等情，此亦可證被告
      乙○○前開揮手攻擊告訴人丙○○○之舉，其目的係攻擊告訴人丙○○○，而
      非防衛自己，被告乙○○辯稱係因自我防衛，始傷及告訴人丙○○○云云，顯
      係事後卸責之詞，當無可採。另被告乙○○於本院審理時，復辯稱告訴人丙○
      ○○所受傷勢係因其欲揮手抵擋告訴人丙○○○攻擊時，其手上所戴戒指不慎
      割傷所致，並非有意傷害云云。惟告訴人丙○○○所受傷勢係鼻部二公分╳零
      點五公分擦傷、一公分╳零點五公分瘀血及三公分╳三公分微腫等傷害，有前
      開診斷證明書附卷可參，是依告訴人丙○○○所受傷勢以觀，應係被告乙○○
      徒手毆打所致，其辯稱係因揮手之際，戒指不慎割傷告訴人丙○○○云云，與
      告訴人丙○○○所受傷勢不符，當無可採。綜上所述，被告乙○○公然侮辱、
      傷害等犯行明確，堪以認定，應依法論科。
二、查前開台南縣北門鄉南鯤鯓廟，凡欲入內祈福者，均可進入等情，業據證人甲○
    ○於本院審理時結證屬實，是前開南鯤鯓廟當屬不特定人得以共見共聞之場所，
    故核被告乙○○所為係犯刑法第三百零九條第一項之公然侮辱罪、第二百七十七
    條第一項之傷害罪。被告乙○○所犯前開二罪，犯意各別，行為互異，應予分論
    併罰。爰審酌被告乙○○前無犯罪紀錄，侮辱及傷害犯行之原因、手段、告訴人
    丙○○○所生之損害，犯罪後否認犯行之態度等一切情狀，分別量處如主文所示
    之刑，並定應執行之刑及諭知易科罰金之折算標準。
貳、被告丙○○○無罪部分：
一、公訴意旨另以：被告丙○○○因告訴人乙○○於九十年三月十六日下午五時三十
    分許，在不特定人得共見共聞之台南縣北門鄉南鯤鯓廟內，高聲以「吃人家的、
    睡人家的、吃軟飯」等語，藉向神明禱告之方式達到侮辱被告丙○○○之目的，
    致心生不悅，被告丙○○○遂以「瘋子、畜牲」等語漫罵告訴人乙○○，因認被
    告丙○○○涉有刑法第三百零九條第一項之公然侮辱罪等語。
二、按犯罪事實，應依證據認定之，無證據不得推定其犯罪事實，又不能證明被告犯
    罪者，應諭知無罪之判決，刑事訴訟法第一百五十四條、第三百零一條第一項分
    別定有明文。又告訴人之告訴，係以使被告受刑事訴追為目的，是其陳述是否與
    事實相符，仍應調查其他證據以資審認，最高法院五十二年度台上字第一三００
    號著有判例可資參照。
三、公訴意旨認被告丙○○○涉有前開公然侮辱罪嫌，係以告訴人乙○○於警訊及偵
    查中，迭次指訴被告丙○○○以「瘋子、畜牲」等言語為公然侮辱，且被告丙○
    ○○與告訴人乙○○二人於偵查中應訊之際時，仍不時反唇相譏，被告丙○○○
    當有可能於前揭時地衝突之際，以前開言語辱罵告訴人乙○○等情為據。訊據被
    告丙○○○於偵審中，均堅詞否認涉有侮辱罪嫌，辯稱：並未以「瘋子、畜牲」
    等言語侮辱被告乙○○等語。經查：
（一）被告丙○○○於偵審中均堅詞否認曾以前開言語侮辱被告乙○○，核與證人溫
      上明珍於本院調查時所證相符，被告丙○○○前開所辯，尚非無據。告訴人乙
      ○○雖指摘被告丙○○○於偵查中陳稱證人溫上明珍為其配偶，於本院調查時
      則改稱「溫小姐」，前後所述不一云云，然被告丙○○○就證人溫上明珍之稱
      呼，本係被告丙○○○與證人溫上明珍間之私事，其二人間相互定位稱呼，與
      本案犯罪事實之認定無涉，告訴人乙○○據此指摘被告丙○○○所辯均不足採
      信云云，尚屬無據。
（二）告訴人乙○○指訴被告丙○○○以前開言語侮辱等情，除被告乙○○單一指訴
      外，並無他證相佐，復參酌告訴人乙○○與丙○○○本因當日之事相互控告，
      告訴人乙○○甚曾以前開言語及手段，對被告丙○○○施以侮辱及傷害等犯行
      ，是告訴人乙○○前開指訴是否本於客觀立場而為真實之陳述，自非無疑，尚
      難僅以告訴人乙○○單一指訴即認被告丙○○○確有前開侮辱犯行。另被告丙
      ○○○與告訴人乙○○間雖屢有口角，然其等二人於爭吵中是否口出穢言，侮
      辱對方，仍決之於二人個人平日之自我修養，及當日爭執之氣氛等一切情狀，
      尚難僅以雙方爭執激烈，即認其中一方必有口出惡言侮辱對方之舉。綜上所述
      ，參互印證，本件依調查所得證據尚不足證明被告丙○○○確有公訴意旨所指
      公然侮辱告訴人乙○○之犯行，此外復查無其他積極證據足資證明被告丙○○
      ○確有公然侮辱犯行，揆諸首開說明，犯罪尚屬不能證明，爰為無罪之諭知。
據上論斷，應依刑事訴訟法第二百九十九條第一項前段、第三百零一條第一項，刑法
第三百零九條第一項、第二百七十七條第一項、第五十一條第六款、第四十一條第一
項前段，罰金罰鍰提高標準條例第一條前段、第二條，判決如主文。
本案經檢察官李白松到庭執行職務
中      華      民      國    九十一    年      五      月    二十一    日
                                  臺灣臺南地方法院刑事第四庭
                                          法  官    卓  穎  毓
右正本證明與原本無異。
如不服本判決，應於判決送達後十日內，向本院提出上訴狀。
                                          書記官    黃  子  起
中      華      民      國    九十一    年      五      月    二十四    日
附錄法條：
中華民國刑法第三百零九條：
公然侮辱人者，處拘役或三百元以下罰金。
以強暴犯前項之罪者，處一年以下有期徒刑、拘役或五百元以下罰金。
中華民國刑法第二百七十七條：
傷害人之身體或健康者，處三年以下有期徒刑、拘役或一千元以下罰金。
犯前項之罪因而致人於死者，處無期徒刑或七年以上有期徒刑；致重傷者，處三年以
上十年以下有期徒刑。
